【裁判字號】    95,台上,6543
【裁判日期】    951124
【裁判案由】    貪污
【裁判全文】
最高法院刑事判決            九十五年度台上字第六五四三號
上  訴  人  甲○○
選任辯護人  詹漢山律師
上列上訴人因貪污案件，不服台灣高等法院台中分院中華民國九
十五年七月十一日第二審判決（九十五年度上訴字第九七一號；
起訴案號：台灣台中地方法院檢察署九十四年度偵字第五二二五
號），提起上訴，本院判決如下：
    主  文
原判決撤銷，發回台灣高等法院台中分院。
    理  由
本件原判決撤銷第一審科刑判決，改判依修正前刑法牽連犯關係
，從一重論處上訴人甲○○對於依據法令從事公務之人員，關於
違背職務之行為，交付賄賂罪刑。固非無見。
惟查：(一)有罪之判決書，應於理由內記載認定犯罪事實所憑之證
據。所謂證據，舉凡犯罪行為之實施及態樣，與適用法律有關之
一切證據，均應詳為記載，否則即有理由不備之違法。原判決論
處上訴人對於依據法令從事公務之人員，關於違背職務之行為，
交付賄賂罪刑。並於事實欄記載上訴人因恐台中市政府工務局之
承辦人江文峰（已死亡）認真辦理查核工作，其違規轉運土石方
、偽造文書及業務登載不實等違法行為曝光，將嚴重干礙到各項
營建工程取得使用執照之流程，遂交付賄款新台幣（下同）五十
萬元予江文峰。江文峰於收受賄賂後，即違背其職務，於上訴人
擔任實際負責人之和多利有限公司（下稱和多利公司）所陳報之
不實文件上核章簽報准予備查，未退回和多利公司所陳報之各項
報表、文件，亦未依據「營建剩餘土石方處理方案」簽報長官核
示撤銷和多利公司土資場之營運許可等情。似指上訴人為免於因
違規轉運土石方、偽造文書及業務登載不實等違法行為，嚴重干
礙到各項營建工程取得使用執照之流程，乃起意行賄江文峰。惟
稽之卷內資料，上訴人似始終否認有任何行賄江文峰之犯行。而
關於上訴人違規轉運土石方及偽造文書等行為，將導致嚴重干礙
到各項營建工程取得使用執照之流程一節，固據證人廖俊昇在偵
查中證稱「因為如果我不肯出公函，表示有收受工程的土石方的
話，和多利公司的土石方問題沒辦法解決，土石方如果沒有解決
，工務局可能不會發出使用執照，我想像是很嚴重問題。」云云
（偵查卷第一四五頁）。然核廖俊昇就土石方未能獲得解決所產
生效果之判斷，僅屬證人個人猜測之意見。上訴人上揭違反規定
行為，若確無誤，究係憑何規定將導致嚴重干礙到各項營建工程
取得使用執照流程之結果？既關係上訴人行賄行為動機之認定，
即有詳予敘明之必要。原判決未為詳盡之說明，遽認上訴人因上
情而產生行賄江文峰之動機，自有理由不備之違法。再關於江文
峰違背職務之行為部分，卷內台中市政府民國九十四年七月十二
日府都建字第０九四０一二四六八七號函所附和多利公司土資場
相關資料，有關原判決附件一二所示財石砂石有限公司函部分，
似均無任何江文峰准予備查之記載（偵查卷第九九、一００頁）
。而江文峰承辦上揭業務，對於和多利公司上揭行為，依何規定
應退回和多利公司所陳報之各項報表、文件？又依據「營建剩餘
土石方處理方案」何項規定，應簽報長官核示撤銷和多利公司土
資場之營運許可？俱攸關上訴人如何對於江文峰違背其職務上行
為行賄之認定，自應依憑相關規定，於理由內詳為說明。原判決
就此部分未為任何敘述，逕論處上訴人對於依據法令從事公務之
人員，關於違背職務之行為，交付賄賂罪刑，亦有理由不備之違
誤。(二)判決不載理由者，當然違背法令。所謂判決不載理由，係
指依法應記載於判決理由內之事項不予記載，或記載不完備者而
言，此為刑事訴訟法第三百七十九條第十四款上段之當然解釋。
原判決認定上訴人有向江文峰行賄五十萬元之犯行，雖於理由壹
、一說明江文峰自殺前製作之遺書，屬刑事訴訟法第一百五十九
條之四第三款所規定在可信之特別情況下製作之文書，有證據能
力等語。並引用該遺書所載「爸！對不起，前後我真的收了他五
十萬元現金。」等內容為認定上訴人此部分犯罪之證據（原判決
理由貳、二）。然江文峰於九十三年七月一日，在台中縣新社鄉
崑山村三鄰食水嵙三之一號倉庫內，被發現自縊身亡，現場除上
揭遺書外，並在江文峰皮包內發現上載「我沒貪污，這你們請教
跑照的就知道了」字條一紙（附於相字第九三六號影印卷內）。
若亦屬江文峰於死亡前書立無訛，此字據所言其未貪污一節，與
原判決採為證據之另紙遺書所載其曾先後收受五十萬元之內容，
適相齟齬，似非不利上訴人。此字據如何不足憑為有利上訴人之
認定？原判決未併詳為論述，遽採其中記載先後收受五十萬元內
容之遺書，而為不利上訴人之認定，非無理由不備之違法。以上
或為上訴意旨所指摘，或屬本院得依職權調查之事項，應認原判
決有撤銷發回更審之原因。
據上論結，應依刑事訴訟法第三百九十七條、第四百零一條，判
決如主文。
中    華    民    國  九十五  年   十一   月  二十四  日
                      最高法院刑事第十庭
                          審判長法官  洪  清  江
                                法官  石  木  欽
                                法官  李  伯  道
                                法官  林  勤  純
                                法官  陳  晴  教
      本件正本證明與原本無異
                                      書  記  官
中    華    民    國  九十五  年   十一   月  二十九  日
                                                      v


司法院資訊處製作；財團法人民間司法改革基金會備份。
